臺灣桃園地方法院刑事判決
110年度審交訴字第105號
公  訴  人  臺灣桃園地方檢察署檢察官
被      告  黃光正




上列被告因肇事遺棄罪等案件，經檢察官提起公訴（110年度偵
字第8996號、第17128號），被告於準備程序中就被訴事實為有
罪之陳述，經告知簡式審判程序之旨，並聽取公訴人、被告之意
見後，由本院合議庭裁定由受命法官獨任進行簡式審判程序，判
決如下：
    主      文
黃光正無駕駛執照駕車犯過失傷害罪，處有期徒刑肆月，如易科
罰金，以新臺幣壹仟元折算壹日；又犯駕駛動力交通工具發生交
通事故，致人傷害而逃逸罪，處有期徒刑陸月，如易科罰金，以
新臺幣壹仟元折算壹日。應執行有期徒刑捌月，如易科罰金，以
新臺幣壹仟元折算壹日。 
    事實及理由
一、本件除如下補充及更正之部分外，餘犯罪事實及證據均同於
    附件起訴書之記載，茲予引用：　　　
（一）起訴書「犯罪事實」欄一、第4至5行原載「駕駛車牌號碼
      000-0000號自用小客車上路」，應更正為「無駕駛執照仍
      駕駛車牌號碼000-0000號自用小客車上路」；第10行原載
      「竟疏未注意及此，貿然迴轉」，「竟疏未注意往來車輛
      、貿然闖紅燈迴轉」。
（二）證據部分應補充車輛詳細資料報表、證號查詢汽車駕駛人
      資料、被告黃光正於本院訊問、準備程序及審理時之自白
      。
二、論罪科刑：
（一）按行為後法律有變更者，適用行為時之法律，但行為後之
      法律有利於行為人者，適用最有利於行為人之法律，刑法
      第2條第1項定有明文。查被告行為後，刑法第185條之4規
      定於民國110年5月28日修正公布，並自同年月30日生效施
      行。修正前刑法第185條之4規定：「駕駛動力交通工具肇
      事，致人死傷而逃逸者，處1年以上7年以下有期徒刑。」
      ；修正後則規定：「駕駛動力交通工具發生交通事故，致
      人傷害而逃逸者，處6月以上5年以下有期徒刑；致人於死
      或重傷而逃逸者，處1年以上7年以下有期徒刑。犯前項之
      罪，駕駛人於發生交通事故致人死傷係無過失者，減輕或
      免除其刑。」依修正前規定，不分行為人之犯罪情節輕重
      ，其法定刑一律為「1年以上7年以下有期徒刑」；修正後
      則按犯罪情節輕重，如行為人致人受輕傷而逃逸者「處6
      月以上5年以下有期徒刑」，若致人於死或重傷而逃逸者
      「處1年以上7年以下有期徒刑」；且行為人於發生交通事
      故致人死傷係無過失者，則可減輕或免除其刑。查被告就
      本件交通事故之發生為有過失，因之，不論依修正前、後
      之規定固皆成罪，但緣於僅使告訴人致傷且未達重傷之程
      度，從而經比較結果，顯以修正後之規定有利於被告，因
      之，依刑法第2條第1項規定所揭櫫之「從舊從輕」原則，
      此部分自應適用修正後之裁判時法處斷，合先敘明。
（二）按汽車（含機車）駕駛人，無駕駛執照駕車、酒醉駕車，
      因而致人受傷或死亡，依法應負刑事責任者，加重其刑至
      二分之一，道路交通管理處罰條例第86條第1項定有明文
      。依其文義觀察，係就刑法第276條第1項之過失致人於死
      罪、同條第2項之業務過失致人於死罪，同法第284條第1
      項之過失傷害（及致重傷）罪、同條第2項之業務過失傷
      害（及致重傷）罪之基本犯罪類型，對於加害人為汽車駕
      駛人，於從事駕駛汽車之特定行為時無駕駛執照駕車、酒
      醉駕車，因而致人受傷或死亡之特殊行為要件予以加重處
      罰，已就上述刑法第276條第1、2項，同法第284條第1、2
      項各罪犯罪類型變更之個別犯罪行為予以加重，而成另一
      獨立之罪名，自屬刑法分則加重之性質（最高法院99年度
      台非字第198號判決參照）。
（三）被告本案酒醉駕車致告訴人受傷之行為，固同時符合道路
      交通管理處罰條例第86條第1項所指「酒醉駕車」之加重
      事由，然修正前刑法第185條之3第1項已經規定「駕駛動
      力交通工具而有下列情形之一者，處2年以下有期徒刑，
      得併科20萬元以下罰金：一、吐氣所含酒精濃度達每公升
      0.25毫克或血液中酒精濃度達百分之0.05以上。二、有前
      款以外之其他情事足認服用酒類或其他相類之物，致不能
      安全駕駛。三、服用毒品、麻醉藥品或其他相類之物，致
      不能安全駕駛」，倘若行為人酒後駕車，有酒測值每公升
      0.25毫克或其他不能安全駕駛之情形，符合上揭構成要件
      ，已就其「酒醉駕車」之行為依上開規定單獨處罰時，倘
      再認其「酒醉駕車」之行為符合道路交通管理處罰條例第
      86條第1項之規定，應依該條項之規定加重，就行為人「
      酒醉駕車」之單一行為顯有重複評價之嫌，依「責任原則
      」、「重複評價禁止原則」及「一行為不二罰原則」，「
      酒醉駕車」既已成立刑法第185條之3第1項之罪名予以處
      罰，即不得就過失傷害部分再適用道路交通管理處罰條例
      第86條第1項「酒醉駕車」之規定，加重其刑（臺灣高等
      法院暨所屬法院105年法律座談會刑事類提案第33號研討
      結論意旨參照）。準此，本件被告飲用酒類後駕駛車輛之
      行為，既論以刑法第185條之3之罪（本院109年度桃交簡
      字第3362號判決有罪確定），而就該行為予以處罰，依刑
      罰禁止雙重評價及一行為不二罰之法律適用原則，被告上
      開所犯過失傷害犯行，自無庸再依道路交通管理處罰條例
      第86條第1項「酒醉駕車」之規定加重其刑。
（四）核被告所為，分別係犯道路交通管理處罰條例第86條第1
      項、刑法第284條前段之汽車駕駛人，無駕駛執照駕車，
      犯過失傷害罪及修正後刑法第185條之4第1項前段之駕駛
      動力交通工具發生交通事故，致人傷害而逃逸罪。過失傷
      害罪部分，並應依道路交通管理處罰條例第86條第1項規
      定，加重過失傷害罪之法定刑至二分之一。原公訴意旨認
      被告祇成立刑法第284條前段之過失傷害罪，稍有未洽，
      惟起訴之社會基本事實既屬同一，且經本院當庭諭知被告
      另涉犯上開罪名，已保障被告之訴訟防禦權，爰依法變更
      起訴法條，附此敘明。
（五）被告所犯上開二罪間，犯意各別，行為互殊，應予分論併
      罰。
（六）依照司法院釋字第 775 號解釋意旨及刑事訴訟法第 161 
      條第 1 項可知，檢察官就前階段被告構成「累犯事實」
      負擔主張及舉證責任，並就後階段被告依累犯規定「加重
      其刑事項」負擔主張及說明責任，倘若檢察官未主張或具
      體指出累犯事實及加重事項之證明方法，為貫徹舉證責任
      之危險結果，以及刑事訴訟法第 163 條第 2 項但書目的
      性限縮以有利被告事項為限，法院既基於補充之調查地位
      ，得斟酌個案情節，曉諭檢察官聲請調查證據，縱未為補
      充性調查，而未認定被告構成累犯或加重其刑，亦難謂有
      應調查而不予調查之違法（最高法院 110 年度台上大字
      第 5660 號裁定意旨參照）。本件檢察官於本院審理時並
      未就被告有無構成累犯之事實及加重其刑事項具體指出證
      明方法，揆諸上開意旨，本院自無從僅憑非屬原始資料之
      被告前案紀錄表，遽以依職權認定被告構成累犯之事實。
（七）爰審酌被告未領有合格之汽車駕駛執照而駕車行駛於道路
      上，竟貿然闖紅燈迴轉，致告訴人受有傷害，又於肇事致
      告訴人受傷後，未對告訴人加以救助，亦未等待警方到場
      以釐清肇事責任，更未將其聯絡方式提供予告訴人，而隨
      即離去，應予非難，所幸告訴人傷勢非重，兼衡被告之犯
      罪動機、目的、手段、智識程度、以粗工為業之生活經濟
      狀況，及未能與告訴人等和解賠償損害，暨其犯後終能坦
      認犯行之態度等一切情狀，分別量處如主文所示之刑，並
      均諭知易科罰金之折算標準，暨定其應執行之刑及就此再
      諭知易科罰金之折算標準。
據上論斷，應依刑事訴訟法第273 條之1 第1 項、第299 條第1
項前段、第300 條、第310 條之2 、第454 條，判決如主文。
本案經檢察官董諭到庭執行職務。
中    華    民    國    111    年    6    月    30    日
                       刑事審查庭  法  官  李佳穎
以上正本證明與原本無異。
如不服本判決應於收受判決後20日內向本院提出上訴書狀，並應
敘述具體理由。其未敘述上訴理由者，應於上訴期間屆滿後20日
內向本院補提理由書(均須按他造當事人之人數附繕本)「切勿逕
送上級法院」。
                                   書記官  蔡萱穎
中    華    民    國    111    年    6    月    30    日
附本件論罪科刑依據之法條：
修正後中華民國刑法第185 條之4
駕駛動力交通工具發生交通事故，致人傷害而逃逸者，處6月以
上5年以下有期徒刑；致人於死或重傷而逃逸者，處1年以上7年
以下有期徒刑。
犯前項之罪，駕駛人於發生交通事故致人死傷係無過失者，減輕
或免除其刑。
中華民國刑法第284 條
因過失傷害人者，處1年以下有期徒刑、拘役或10萬元以下罰金
；致重傷者，處3年以下有期徒刑、拘役或30萬元以下罰金。
附件：
臺灣桃園地方檢察署檢察官起訴書　
                                     110年度偵字第8996號
                                               第17128號
　　被　　　告　黃光正　男　37歲（民國00年0月0日生）
　　　　　　　　　　　　籍設雲林縣○○鎮○○路0號（雲林○○○○○○○○）
　　　　　　　　　　　　（現於法務部○○○○○○○另案執
　　　　　　　　　　　　行中）
　　　　　　　　　　　　國民身分證統一編號：Z000000000號
上列被告因公共危險等案件，已經偵查終結，認應提起公訴，茲
將犯罪事實及證據並所犯法條分敘如下：
　　　　犯罪事實
一、黃光正前因竊盜案件，經臺灣桃園地方法院以105年度審訴字
    第1075號判決判處有期徒刑8月及8月，合併定應執行有期徒
    刑1年2月確定，於民國109年1月1日執行完畢。詎其仍不知悔改
    ，於109年6月30日晚間8時許飲酒後，旋即駕駛車牌號碼000
    -0000號自用小客車上路，於同日晚間8時56分許，行經桃園
    市中壢區文化路與長春路口前時，欲迴轉往長春路方向，本
    應注意汽車迴車前，應暫停並顯示左轉燈光或手勢，看清無
    來往車輛，並注意行人通過，始得迴轉，且應注意車前狀況
    ，隨時採取必要之安全措施，而依當時並無不能注意之情事
    ，竟疏未注意及此，貿然迴轉，前方適由張錫舜騎乘車牌號
    碼000-000號普通重型機車，沿桃園市中壢區文化路由東向
    西方向直行欲左轉進入長春路，黃光正閃避不及而與張錫舜
    騎乘之機車發生碰撞，且為閃避攤販復將車頭往左切，因而
    再次碰撞張錫舜之上開機車，致張錫舜人車倒地，受有右側
    前胸壁挫傷，疑第9肋骨骨折、腹壁挫傷之初期照護、右側
    手肘擦傷之初期照護、左側手部擦傷之初期照護、右側小腿
    挫傷之初期照護及左側小腿挫傷之初期照護等傷害。詎黃光
    正唯恐其無照駕駛及飲酒一事為警查獲，明知已駕車肇事致
    人受傷，竟未停留現場協助救助受傷倒地之張錫舜，或靜候
    交通警察前往處理，即離開現場。嗣經警巡邏時目擊隨即驅車將
    之攔查，並測得其吐氣所含酒精濃度達每公升0.25毫克（所涉
    不能安全駕駛罪部分，業經本署以109年度偵字第23446號聲
    請簡易判決處刑）。
二、案經張錫舜訴由桃園市政府警察局中壢分局報告偵辦。
        證據並所犯法條
一、上揭犯罪事實，業據被告黃光正於偵查中坦承不諱，核與告
    訴人張錫舜指述情節相符，並經證人即目擊者余樂安於偵查
    中證述在卷，復有衛生福利部桃園醫院診斷證明書、道路交
    通事故現場圖、道路交通事故調查報告表（一）、（二）、
    桃園市政府警察局道路交通事故當事人酒精測定紀錄表、現
    場及車損照片等資料附卷可稽；再按汽車迴車時，應暫停並
    顯示左轉燈光或手勢，看清無來往車輛，並注意行人通過，
    始得迴轉，且駕駛人應注意車前狀況，並隨時採取必要之安
    全措施，此有道路交通安全規則第106條第1項第5款、第94條
    第3項分別訂有明文。是被告在事發地點欲迴轉時，本應注
    意看清來往車輛及車前狀況，且依該時情狀並無不能注意之情
    事，然未注意而貿然迴轉，致與前方告訴人兩車發生碰撞，告
    訴人因此受有上揭傷害，被告顯有過失，且其過失行為與告
    訴人之受傷結果間，具有相當因果關係，被告犯嫌應堪認定
    。
二、核被告所為，係犯刑法第284條前段過失傷害及同法第185條
    之4之肇事逃逸等罪嫌。被告所犯上開2罪，罪名有別，行為
    互殊，請予分論併罰。又被告前有如犯罪事實欄所載之論罪
    科刑及執行情形，有本署刑案資料查註紀錄表1份附卷可憑
    ，其於徒刑執行完畢5年內，故意再犯本件有期徒刑以上之
    肇事逃逸罪，為累犯，請參照司法院大法官解釋釋字第775
    號解釋意旨及刑法第47條第1項之規定，審酌依累犯之規定
    加重其刑。且被告無照駕駛致人受傷，請審酌依道路交通管理
    處罰條例第86條第1項之規定加重其刑。至告訴意旨認被告黃
    光正所為係涉嫌刑法第277條第1項之傷害罪嫌，惟此為被告
    所否認，並辯稱：伊雖撞到告訴人張錫舜2次，第1次伊係不
    小心撞到，第2次係因伊把方向盤往左切才撞到，因伊不轉
    方向盤會撞到水果攤，伊不是故意要撞告訴人等語，經查，
    告訴人固指稱被告係因不滿其對之鳴按喇叭始故意追撞其2
    次，然經本署傳喚證人余樂安到庭證述，僅能證明車禍碰撞
    之過程，且本案亦無監視錄影畫面還原被告撞擊過程，再參
    以告訴人與被告素不相識，亦無恩怨糾紛，實難僅憑告訴人
    之單一指述，即認被告係基於故意傷害告訴人之犯意而為上
    開行為，又告訴人所受之傷害實為被告上述過失行為所致，
    是告訴意旨認被告構成刑法第277條第1項傷害罪嫌，容有誤
    會，併予敘明。
三、依刑事訴訟法第251條第1項提起公訴。
　　此　致
臺灣桃園地方法院
中　　華　　民　　國　 110　　年　　5 　　月　　24　　日
    　　　　　　　　　　　　　檢　察　官  楊挺宏
本件證明與原本無異
中　　華　　民　　國　 110　　年　　5 　　月　　31　　日
                              書  記  官  范書銘
參考法條：
中華民國刑法第284條前段
（過失傷害罪）
因過失傷害人者，處 6 月以下有期徒刑、拘役或 5 百元以下罰
金，致重傷者，處 1 年以下有期徒刑、拘役或 5 百元以下罰金
。
從事業務之人，因業務上之過失傷害人者，處 1 年以下有期徒
刑、拘役或 1 千元以下罰金，致重傷者，處 3 年以下有期徒刑
、拘役或 2 千元以下罰金。
中華民國刑法第185條之4
（肇事遺棄罪）
駕駛動力交通工具肇事，致人死傷而逃逸者，處 1 年以上 7 年
以下有期徒刑。